【裁判字號】    92,保險簡上,11
【裁判日期】    921231
【裁判案由】    損害賠償
【裁判全文】
臺灣高雄地方法院民事判決  九十二年度保險簡上字第一一號
    上  訴  人  乙○○
    被上訴人    中國產物保險股份有限公司
    法定代理人  甲○○
    訴訟代理人  丙○○
右當事人間請求損害賠償事件，上訴人對於中華民國九十二年七月一日本院高雄簡易
庭九十二年度雄保險簡字第一五第一審簡易判決提起上訴，經本院於民國九十二年十
二月十八日言詞辯論終結，判決如下：
    主      文
上訴駁回。
第二審訴訟費用由上訴人負擔。
    事實及理由
一、被上訴人主張：上訴人於民國九十一年九月十五日上午七時四十五分許駕駛車牌
    號碼二一一－ＦＡ號自小客車（下稱上訴人車），在高雄縣鳳山市○○○路○段
    六０二號台灣糖業股份有限公司高雄營運建軍加油站（下稱台糖建軍加油站）附
    近，與訴外人陳志中駕駛車牌號碼ＵＢ-三六八一號自小客車（下稱陳志中車）
    發生擦撞，訴外人陳志中連車帶人撞入台糖建軍加油站，造成被上訴人承保之台
    糖建軍加油站內第一島泵F1柴油機連根拔起，並造成約二十公升柴油外洩。前開
    交通事件發生後，訴外人高雄糖業股份有限公司向被上訴人申請理賠，嗣經被上
    訴人委請訴外人南山公證有限公司對損壞之加油機進行理算，訴外人南山公證有
    限公司經評估後認扣除折舊後賠償新台幣（下同）十二萬五千元為合理價額，訴
    外人高雄糖業股份有限公司亦同意上開理算金額，被上訴人乃如數賠償訴外人高
    雄糖業股份有限公司後取得代位求償權，訴外人陳志中已給付其中賠償數額十萬
    五千元，爰依據民法第一百八十四條第一項前段、第一百八十五條、第一百九十
    一條之二、第二百十三條、第二百十六條、保險法第五十三條之規定，訴請上訴
    人乙○○給付被上訴人二萬元等語。並於本院聲明：上訴駁回。
二、上訴人則以：上訴人並未超速且無過失，肇事原因係因訴外人陳志中未依交通規
    則違規變換車道兩次，上訴人第一次為閃避訴外人陳志中而偏右行駛至機車道，
    再駛回原行駛之外車道，惟訴外人陳志中行駛在上訴人左後方，於再度超車後突
    然右轉，上訴人見訴外人陳志中之自小客車偏右行駛，恐上訴人車遭訴外人陳志
    中撞及，亦隨之偏右行駛閃避之，訴外人陳志中自行撞上路樹，再撞擊被告車後
    失控撞到台糖建軍加油站內之加油機，台灣省高屏澎區車輛行車事故鑑定委員會
    鑑定肇事責任時，依據不實之道路交通事故調查報告表，將路面上二段輪胎痕合
    併計算，研判被告當時車速在一百十公里以上，顯與事實不符，本件交通事故之
    發生並無過失，自不應負賠償之責等語，資為抗辯。於本院聲明：(一)原判決不利
    於上訴人之部分廢棄；(二)前開廢棄部分，被上訴人在第一審之訴及假執行之聲請
    均駁回。
三、本件被上訴人主張訴外人高雄糖業股份有限公司就其位於高雄營運處建軍加油站
    之機器設備向伊投保火險及附加機動車輛碰撞險等保險，於九十一年九月十五日
    發生保險事故致生損失，經被上訴人在承保金額範圍內賠償訴外人高雄糖業股份
    有限公司十二萬五千元，並由被上訴人代位取得對於上訴人及訴外人陳志中之求
    償權，訴外人陳志中於被上訴人取得代位權後，始與高雄糖業股份有限公司高雄
    營運處建軍加油站站長成立和解，並已給付賠償金十萬五千元，訴外人高雄糖業
    股份有限公司同意將對於上訴人之債權讓與被上訴人，被上訴人僅對上訴人請求
    未受償之二萬元等情，業據被上訴人提出商業火災保險單單底、火災保險附加險
    批單(一)、南山公證有限公司公證書、火險賠款接受書、債權讓與同意書各一份在
    卷可憑，且為上訴人所不否認，堪信為真實。惟上訴人另以前詞置辯，故本件應
    審究者為上訴人就本件車禍應否負過失之責，茲將本院判斷分述如下：
  (一)按汽車行駛時，駕駛人應注意車前狀況，並隨時採取必要之安全措施；汽車超車
    及讓車時，應依左列規定：前行車駕駛人聞後行車按鳴喇叭或見後行車顯示超車
    燈光時，如車前路況無障礙，應即減速靠邊或表示允讓，並注意後行車超越時之
    行駛狀況。道路交通安全規則第九十四條第三項、第一百零一條第四款定有明文
    。本件上訴人於上揭時日駕駛車號二一一－ＦＡ號自用小客車，沿高雄縣王生明
    路由南向北靠外側快車道行駛，訴外人陳志中則駕駛車牌號碼ＵＢ－三六八一號
    自小客車沿王生明路同向靠內側快車道行駛，因陳志中第一次超車時不慎輕微擦
    撞上訴人車左前車燈，上訴人將車靠右後回復到原行駛之外側車道時，依規定應
    減速行駛並遵守上開有關「讓車」之規定，詎上訴人車不但未減速，反由外線超
    車到陳志中車前，陳志中則再次超車，此時上訴人亦不願讓車，遂使陳志中在超
    車過程中，與上訴人車之左前車門、左前葉子版發生擦撞，後上訴人車之左前保
    險桿撞擊陳志中車右後輪弧，致陳志中車嚴重打滑，遂失控撞進台糖建軍加油站
    ，致生台糖建軍加油站所有之機器設備損害等情，業據上訴人於本院言詞辯論陳
    述「在這之前我們二人的車子曾經擦撞二次，第一次我的車是左前方向燈（筆錄
    誤載為右前方向燈）被輕微擦撞，我閃過後讓到右側車道，變成在陳志中車的右
    前方，陳志中要再超我車，第二次我的整個左側車門、葉子板整個左側被擦撞，
    且跟著他的車弧形前進」（見本院九十二年十一月十四日準備程序筆錄），足認
    本件事故之發生係因上訴人於事發當時，與陳志中車在快車道上高速競駛，兩車
    互不相讓，且上訴人於陳志中車欲超車時，未依上開規定減速靠邊讓行，並與陳
    志中車保持安全車距，上訴人車左保險桿不慎撞擊陳志中車之右後輪，導致陳志
    中失速撞進台糖建軍加油站而造成本件之損害結果，是本件損害之發生，係起因
    於上訴人與陳志中之共同過失侵權行為所致，上訴人與陳志中顯皆有過失，且上
    訴人之行為與損害結果之發生有相當因果關係，上訴人應就訴外人台糖建軍加油
    站所生損害，與陳志中負連帶損害賠償責任。
  (二)上訴人雖主張本件損害事件之發生，係因陳志中駕車未保持安全距離變換車道擦
    撞上訴人後再撞台糖建軍加油站所致；惟經查台灣省高屏澎區車輛行車事故鑑定
    委員會九十二年一月二十一日高屏澎鑑字第九一一七五六號鑑定意見書（見原審
    卷頁四一）認為乙○○駕駛小客車超速行駛為肇事次因，台灣省車輛行車事故覆
    議鑑定委員會亦照原鑑定意見（九十二年三月二十七日府覆議字第九二二○○六
    一號函，見原審卷頁四四），核與台灣省高屏澎區車輛行車事故鑑定委員會九十
    二年十月三十一日高屏澎鑑字第九一一七五六號函復本院說明二、「本會鑑定伍
    車超速行駛，係依據警方肇事現場圖所註明之輪胎痕長度研判伍車為超速行駛」
    相符，另查上訴人車之擦撞處皆在左側，陳志中車之擦撞處多為右側，且上訴人
    車之保險桿左側有高速重力撞擊凹陷痕跡，足認在事發時，上訴人所駕小客車保
    險桿左側，曾在高速行駛下撞擊陳志中車右後輪，有道路交通事故現場蒐證相片
    十六紙附原審卷可稽（見原審卷六六至六九頁），揆諸首開條文規定，上訴人行
    駛外側車道，當後車欲超車時，應減速靠右，並注意車前狀況，與鄰車保持安全
    距離；本件上訴人不但未注意讓車減速，反而貿然加速，且依當時天候、路況，
    均無其他不能注意之情事，上訴人之之智識、能力亦無有何不能注意之情形，竟
    疏於注意車前狀況而違規行駛，撞擊陳志中車右後輪，致陳志中失速撞入台糖建
    軍加油站而造成此一損害結果；從而，上訴人就本件車禍之發生為有過失一情，
    應堪認定。
四、次按因故意或過失，不法侵害他人之權利者，負損害賠償責任；數人共同不法侵
    害他人之權利者，連帶負損害賠償責任；汽車在使用中加損害於他人者，駕駛人
    應賠償因此所生之損害。但於防止損害之發生，已盡相當之注意者，不在此限；
    負損害賠償責任者，除法律另有規定或契約另有訂定外，應回復他方損害發生前
    之原狀，第一項情形，債權人得請求支付回復原狀所必要之費用，以代回復原狀
    ；又被保險人因保險人應負保險責任之損失發生，而對於第三人有損害賠償請求
    權者，保險人得於給付賠償金額後，代位行使被保險人對於第三人之請求權民法
    第一百八十四條第一項前段、第一百八十五條第一項前段、第一百九十一條之二
    、第二百十三條第一項、第三項及保險法第五十三條第一項分別定有明文。本件
    被上訴人承保之台糖建軍加油站，因上訴人及訴外人陳志中之共同過失行為致受
    有損害，被上訴人因而支付理賠金額十二萬五千元之事實，已據被上訴人提出火
    災保險附加險批單一紙、公證書一份、代位求償權同意書一紙為憑，且為上訴人
    所不爭執，堪信為真實。又系爭損害是因上訴人與訴外人陳志中共同過失侵權行
    為所致，上訴人雖主張並無過失，惟並無法舉證證明就防止損害之發生，已盡相
    當之注意；揆諸上開規定，上訴人應與陳志中負連帶損害賠償責任，陳志中就上
    開損害已與台糖建軍加油站達成和解，由陳志中賠償台糖加油站十萬五千元，被
    上訴人已由理賠金額十二萬五千元中扣除並於原審減縮起訴之聲明，故本件被告
    訴人得請求賠償之金額應為二萬元。
五、綜上所述，被上訴人得代位請求上訴人給付之賠償金額為二萬元，原審判決被上
    訴人請求上訴人給付二萬元及自起訴狀繕本送達翌日即九十二年四月二十四日起
    至清償日止，按週年利率百分之五計算之利息，為有理由，應予准許，原審判命
    上訴人給付上開金額本息並准供保後為假執行之宣告，核無不合，上訴意旨聲
    明廢棄改判，為無理由，應予駁回。
六、據上論結：本件上訴為無理由，依民事訴訟法第四百三十六條之一第三項、第四
    百四十九條第一項、第七十八條，判決如主文。
中      華      民      國    九十二    年     十二     月    三十一    日
                                      民事第五庭
~B審判長法官  陳嘉惠
~B法      官  黃宏欽
~B法      官  林玉心
正本係照原本作成。
本判決不得上訴。
中      華      民      國    九十二    年     十二     月    三十一    日
~B法院書記官  陳家宏


司法院資訊處製作；財團法人民間司法改革基金會備份。
